【裁判字號】    96,交聲,1112
【裁判日期】    970111
【裁判案由】    聲明異議
【裁判全文】
臺灣彰化地方法院交通事件裁定        96年度交聲字第1112號
移
異 議人 即
受 處分 人  甲○○
上列異議人因違反道路交通管理處罰條例案件，對於交通部公路
總局臺中區監理所彰化監理站於民國96年11月14日所為之處分（
彰監四字第裁64-I00000000號），聲明異議，本院裁定如下：
    主  文
異議駁回。
    理  由
一、聲明異議意旨略以：異議人即受處分人甲○○因本件車禍發
    生時，對方張巧玲並無明顯外傷，無流血或骨折，伊在現場
    停留觀察約20分鐘，中途也曾表示要載張巧玲返家，但對方
    表示要等待母親來搭載，伊看見張巧玲走到對面街道，走路
    樣子並無不妥之處，伊才駕車返家，警員不知現場實際狀況
    ，才會認為張巧玲有受傷，惟若對方未受傷僅得裁罰新臺幣
    （下同）600 元，為此聲明異議請求撤銷原處分裁處較輕罰
    鍰等語。
二、原處分意旨略以：異議人即受處分人甲○○於民國96年5 月
    21日上午11時15分許駕駛車牌號碼GI-1109 號自用小客車在
    彰化縣花壇鄉○○街364 號處，因「汽車駕駛人駕駛汽車肇
    事致人受傷，未即採取救護措施及依規定處置」之違規情事
    ，經彰化縣警察局交通警察隊彰化分隊員警當場掣單舉發，
    受處分人於期限內到案申訴，交通部公路總局臺中區監理所
    彰化監理站遂於96年11月14日依違反道路交通管理處罰條例
    第62條第3 項規定，裁處異議人最低罰鍰3000元等語。
三、按汽車駕駛人駕駛汽車肇事致人受傷或死亡者，應即採取救
    護措施及依規定處置，並通知警察機關處理，不得任意移動
    肇事汽車及現場痕跡證據，違反者處新臺幣3000元以上9000
    元以下罰鍰。但肇事致人受傷案件當事人均同意時，應將肇
    事汽車標繪後，移置不妨礙交通之處所，道路交通管理處罰
    條例第62條第3 項定有明文。又參照違反道路交通管理事件
    統一裁罰基準及處理細則所附「違反道路交通管理事件統一
    裁罰基準表」（適用於96年1 月1 日以後違規）之規定，對
    於違反道路交通管理處罰條例第62條第3 項之違規情形，於
    期限內繳納或到案聽候裁決者，處罰鍰3000元。
四、經查：
（一）異議人即受處分人甲○○並不否認有於96年5 月21日上午
      11時15分許，駕駛車牌號碼GI-1109 號自用小客車，在彰
      化縣花壇鄉○○街364 號處，與張巧玲所騎乘之VNU-466
      號輕型機車發生碰撞肇事之事實，僅辯稱：伊見張巧玲應
      該沒有受傷才離去現場等語，惟上開異議人駕駛汽車肇事
      之事實，業據被害人張巧玲於另案（即臺灣彰化地方法院
      檢察署96年度偵字第5337號偵查案件）之警詢及偵查中證
      述屬實，且有附於該卷之道路交通事故現場圖、道路交通
      事故調查報告表(一)、(二)及現場照片等件可資佐證，應堪認
      定。又證人張巧玲確因本件車禍受有右膝、右下腿挫擦傷
      等傷害乙節，亦已據被害人張巧玲該前揭偵查案件中證述
      明確，並有被害人張巧玲提出之愛民診所診斷證明書1 紙
      附於同上偵查案卷可憑，亦堪以認定。再者異議人於駕駛
      汽車肇事致人受傷後，雖有表示要載送被害人張巧玲返家
      ，惟經張巧玲表示欲等候母親前來，並走到對面街道等待
      時，異議人即駕車離去現場乙情，業據被害人張巧玲於前
      開偵查案件之警詢中陳明在卷，可見異議人確無依規定處
      置並通知警察機關處理，即任意移動肇事汽車及現場痕跡
      證據，又縱使異議人有經對方同意移動車輛，其亦應將肇
      事汽車標繪後移置不妨礙交通之處所，其逕行駕車離開現
      場，顯然違反上開交通安全規定。
（二）至異議人雖在肇事後有詢問被害人情況，且經臺灣彰化地
      方法院檢察署以上述96年度偵字第5337號偵查案件，認定
      異議人並未成立肇事逃逸之犯行而予以不起訴處分在案。
      惟查，本件原處分機關係以異議人「駕駛汽車肇事致人受
      傷，未即採取救護措施及依規定處置」之交通違規事實（
      即違反道路交通管理處罰條例第62條第3 項規定），裁處
      異議人罰鍰3000元，本件並非裁處異議人有肇事逃逸之違
      規（即違反同條例第62條第4 項之規定），先予敘明。又
      被害人張巧玲係騎乘機車與異議人所駕駛之汽車發生碰撞
      而人車倒地受傷，且被害人之機車左側車身亦造成破損，
      此有前揭現場照片在卷可稽，足證當時撞擊力道非輕，而
      張巧玲既係遭受撞擊而人車倒地，異議人對於張巧玲將因
      此而受傷，亦為其所能預見，即便異議人自行判斷對方並
      無大礙，急欲離去，亦應留下聯絡方式，以便處理後續。
      按人民違反法律上之義務而應受行政罰之行為，法律無特
      別規定時，雖不以出於故意為必要，仍須以過失為其責任
      條件；但應受行政罰之行為，僅須違反禁止規定或作為義
      務，而不以發生損害或危險為其要件者，推定為有過失，
      於行為人不能舉證證明自己無過失時，即應受處罰，司法
      院大法官會議釋字第275 號解釋甚明。本件異議人本應於
      能預見被害人受傷之情況下採取救護或其他必要措施，並
      向警察機關報告，以防因就醫延誤致生無謂傷亡，並俾得
      通知傷亡者家屬到場，或就肇事現場留存證據，以明責任
      ，然竟疏未注意及此即於被害人有無受傷乙情未獲究明之
      際，自行判定被害人應無身體不適而逕自驅車離去，自屬
      有過失，異議人上開所辯，洵無足採。綜上所述，原處分
      機關援引道路交通管理處罰條例第63條第3 項規定，裁處
      異議人3000元之罰鍰，於法並無不合，異議人本件異議為
      無理由，應予駁回。
據上論斷，應依道路交通管理處罰條例第87條第2 項，道路交通
案件處理辦法第19條，裁定如主文。
中    華    民    國    97    年    1     月    11    日
                        交通法庭      法  官  郭麗萍
以上正本證明與原本無異。
如不服本裁定，應於裁定送達後5 日內，向本院提出抗告狀 (須
附繕本)。
中    華    民    國    97    年    1     月    11    日
                                      書記官  張子涵


司法院資訊處製作；財團法人民間司法改革基金會備份。
